臺灣臺北地方法院民事簡易判決
110年度店簡字第711號
原      告  臺灣新光商業銀行股份有限公司

法定代理人  李增昌  
訴訟代理人  蕭雅茹  
            陳怡君  
被      告  楊美珍  
            楊文宗  
上列當事人間請求撤銷贈與行為等事件，本院於民國110年10月5
日言詞辯論終結，判決如下：
    主      文
被告就如附表所示不動產於民國一百一十年一月十三日所為贈與
行為及於民國一百一十年三月九日所為移轉所有權之行為應予撤
銷。
被告楊美珍應將如附表所示不動產於民國一百一十年三月九日所
為登記原因贈與之所有權登記塗銷。
訴訟費用由被告負擔。
    事實及理由
一、原告主張：被告楊文宗自民國109年12月29日起積欠伊信用
    卡帳款未清償，於110年3月9日以贈與名義將其所有如附表
    所示不動產（下稱系爭不動產）無償贈與並移轉登記為被告
    楊美珍所有，被告楊文宗移轉系爭不動產後，名下已無其他
    財產足資清償對伊之債務，爰依民法第244條第1項、第4項
    規定聲請法院撤銷，並命其等塗銷前開所有權移轉登記以回
    復原狀，並聲明：如主文所示。
二、被告楊文宗則以：伊移轉系爭不動產予被告楊美珍係為清償
    債務，而非贈與，並聲明：原告之訴駁回。
三、被告楊美珍則以：被告楊文宗因公司經營向伊借貸，總額已
    超過系爭不動產價值，並聲明：原告之訴駁回。
四、法院之判斷：　　
  ㈠按債務人所為之無償行為，有害及債權者，債權人得聲請法
    院撤銷之，並得聲請命受益人或轉得人回復原狀，民法第24
    4 條第1項、第4項前段分別定有明文。債務人所有之財產除
    對於特定債權人設有擔保物權外，應為一切債務之總擔保，
    故債務人明知其財產不足清償一切債務，而竟將財產無償移
    轉予第三人，債權人即得依民法第244條第1項之規定，聲請
    法院撤銷，此項撤銷權之效力，不特及於債權行為，即物權
    行為亦無例外（最高法院48年臺上字第1750號判例意旨參照
    ）。查被告楊文宗自109年12月29日起即積欠原告信用卡帳
    款未清償，嗣110年3月9日將其所有系爭不動產以贈與名義
    移轉登記予被告楊美珍，被告楊文宗已無其他財產可供清償
    原告債務等情，有原告提出本院110年度司促字第4796號支
    付命令、支付命令聲請狀、土地及建物登記第一類、第二類
    謄本、臺北市地籍異動索引在卷可按（見本院卷第9至19、3
    7至49頁），且為被告到庭不爭執，堪信屬實。是被告楊文
    宗將系爭不動產所有權以贈與為原因無償移轉登記予胞姐即
    被告楊美珍，造成被告楊文宗財產積極地減少，償債能力受
    有影響，自使原告之債權有不能、困難或遲延受清償之虞，
    原告主張被告楊文宗以贈與為原因將系爭不動產所有權移轉
    予被告楊美珍之無償行為，有害其債權，應屬可採。
　㈡至被告抗辯：被告楊文宗因公司經營需要，向被告楊美珍借
    款後無法清償，遂以系爭不動產抵償，非無償行為等語，提
    出匯款委託書、被告楊美珍郵局帳戶存摺封面與內頁、匯款
    申請書、哈士奇滑冰股份有限公司登記資料、內政部不動產
    交易實價查詢資料、建築改良物及土地所有權贈與移轉契約
    書、土地增值稅繳款書、贈與稅免稅證明書、借據在卷（見
    本院卷第71至95、119至131頁）；惟觀諸被告所提匯款委託
    書、被告楊美珍郵局帳戶存摺內頁、匯款申請書之匯款日期
    於100年9月22日至101年4月17日間（見本院卷第71至75頁）
    ，借據書立借款日期於100年7月6日至109年12月2日間（見
    本院卷第119至131頁），而被告楊文宗於109年5月26日因繼
    承取得系爭不動產所有權登記，於110年3月9日才以贈與為
    登記原因移轉予被告楊美珍，有前揭不動產異動索引查詢資
    料在卷可稽（見同上），此與債務人對於現有債務，以所有
    不動產設定抵押權以供擔保，屆期因無力償還，經債權人實
    行抵押權取得不動產所有權之方式不同，顯見被告當時辦理
    系爭不動產移轉所有權時，並未考慮到以被告楊文宗積欠被
    告楊美珍之債務，做為移轉登記為被告楊美珍名義之代價，
    否則當時即應書立相關文件證明而非僅以贈與為登記原因。
    被告上開所辯，不足採信。
　㈢再者，債務人之財產為全體債權人之總擔保，若債務人處分
    其財產致其陷於無資力，而有害債權人債權之有效受償時，
    即不應准許，並使債權人得訴請撤銷該處分行為，以回其原
    先之財產狀況，而使全體債權人得以公平受償，此為民法第
    244條所規定撤銷債權之目的及意旨。故就債務人所為處分
    財產之行為，其有償或無償之法律概念及價值判斷，就債務
    人之財產為全體債權人之總擔保之立法意旨而言，應係以債
    務人之處分行為對全體債權人之總擔保有無變動為其基準。
    亦即若債務人所為處分其財產之行為，並未使總擔保之狀態
    減少時，應屬有償行為；而若其處分行為，已使總擔保之狀
    態減少時，即應認屬無償行為，而非僅以該處分行為本身及
    其結果是否有同時減少其債務為判斷之依據。被告楊文宗將
    系爭不動產贈與登記給被告楊美珍，並以其對被告楊美珍之
    借款債務相互抵償，即屬對特定普通債權人為清償，就全體
    債權人而言，形同減少被告楊文宗財產之總擔保，已違反債
    務人之全部財產為債權人之總擔保之原則，依上開說明，自
    應評價為無償行為。
五、綜上所述，原告依民法第244條第1項、第4項規定，請求撤
    銷被告二人間就系爭不動產以贈與為登記名義之債權及物權
    行為，以及被告楊美珍應將系爭不動產之所有權移轉登記予
    以塗銷，並回復登記為被告楊文宗所有，均有理由，應予准
    許。
六、訴訟費用負擔之依據：民事訴訟法第78條、第85條第1項前
    段。
中　　華　　民　　國　　110 　年　　11　　月　　2 　　日
                  臺灣臺北地方法院新店簡易庭
                              法  官　鄧德倩
以上為正本係照原本作成。
如不服本判決，應於判決送達後20日內向本庭提出上訴狀，並按
他造當事人之人數附繕本；如委任律師提起上訴者，應一併繳納
上訴審裁判費。
中　　華　　民　　國　　110 　年　　11　　月　　2 　　日
                              書記官　張嘉崴
附表：
土地標示       土        地        坐        落     面積 （平方公尺） 權利範圍 縣  市 鄉鎮市區 段 小段 地號   臺北市 文山區 萬慶段 一 85號 150 20分之2 建物標示       建  號 基地坐落 建物門牌   建物面積 （平方公尺） 權利範圍 臺北市○○區○○段○○段000○號 臺北市○○區○○段○○段00號 臺北市○○區○○街00巷0號3樓   86.40 5分之2